最高法院刑事判決　　　　　　　　　　　　　　　八十七年度台上字第一七八五號
　　上　訴　人　台灣高等法院檢察署檢察官
　　被　　　告　甲○○
　　選任辯護人　蔡文浩律師
右上訴人因被告偽造有價證券案件，不服台灣高等法院中華民國八十六年十二月二十
四日第二審更審判決 (八十六年度上更(一)字第六五○號，起訴案號：台灣桃園地方法
院檢察署八十四年度偵字第五○○七號) ，提起上訴，本院判決如左：
    主  文
上訴駁回。
    理  由
按刑事訴訟法第三百七十七條規定，上訴於第三審法院，非以判決違背法令為理由，
不得為之。是提起第三審上訴，應以原判決違背法令為理由，係屬法定要件。如果上
訴理由狀並未依據卷內訴訟資料，具體指摘原判決不適用何種法則或如何適用不當，
或所指摘原判決違法情事，顯與法律規定得為第三審上訴理由之違法情形，不相適合
時，均應認其上訴為違背法律上之程式，予以駁回。本件上訴意旨略稱：(一)被告甲○
○於偵查中，對於告訴人徐月觀向其借錢之經過，先則謂：「二次，……在（民國）
八十三年三月底及八十三年四月一日，每次都拿 (新台幣下同) 三十萬元給她」，嗣
則謂：「八十三年四月一日晚上她來我家，我交給她六十三萬元」，前後所供不一，
原審未就被告上開不利於己之供述，詳為調查，理由亦未說明，有應於審判期日調查
之證據而未予調查及判決不備理由之違法。(二)被告於偵、審中對於告訴人交付本票之
經過，前後所供亦不一，先則謂：「八十三年四月一日及八十三年四月六日 (各交付
一張），有我兒子及師傅在場，是在辦公室交給我的」，嗣則謂：「八十三年四月六
日在大溪鎮○○路，她外婆家簽給我，同時簽發二張給我，……簽發本票時，印象中
只有她一人在場」，至審判中卻謂：「八十三年四月一日徐月觀在我家跟我調現，當
天下午五點來我家拿錢，後來晚上七、八點我去大溪鎮○○路徐月觀祖母住處，我叫
她把票開給我，……開二張本票給我」，前後歧異，原審未再為調查，亦有應於審判
期日調查之證據而未予調查之違法。(三)涉案之本票經憲兵學校及法務部調查局鑑定結
果，雖認為本票上之筆跡，均屬告訴人之筆跡，但法務部調查局曾要求原審法院補送
告訴人平時之草書簽名、大寫金額等筆跡原件多件，原審僅檢送當庭書寫之筆跡，未
將告訴人平時書寫之簽名併送鑑定，法務部調查局僅憑告訴人當庭書寫之筆跡予以鑑
定，其結果是否正確，不無疑問云云。
惟查原判決撤銷第一審不當之判決，改判諭知被告無罪，已詳細說明其得心證之理由
。而(一)犯罪事實應依證據認定之，無證據不得推定其犯罪事實，故被告否認犯罪時所
為之辯解，前後縱有齟齬，仍非有積極證據足以證明其有犯罪行為，不能遽為有罪之
認定。原判決以：第一審將告訴人自認為真正之「第○八三五二八號」本票，連同告
訴人所指訴被告偽造之「第○八三五二七號」本票及被告、告訴人雙方當庭書寫之筆
跡，送請憲兵學校鑑定結果：「票號○八三五二七號本票上之字跡與……票號○八三
五二八號本票上之字跡、八十四年九月二十九日 (告訴人) 徐月觀當庭書寫字跡之個
性、慣性、特徵、筆劃關連及組織方式相同；與八十四年九月二十九日 (被告) 甲○
○當庭書寫字跡間則不相同。……票號○八三五二七、○八三五二八號等貳紙本票上
之字跡間，並非覆蓋書寫」，有該校八十四年十一月二十四日執正字第四六一七號
函所檢送之檢驗鑑定書及八十五年十月十一日執正字第三四八三號函在卷可稽。原
審為求慎重，再將上開二張本票連同告訴人之筆跡送請法務部調查局鑑定結果，仍認
定上開二張本票與告訴人之筆跡相同，有該局八十六年十月二十八日陸(二)字第八六
○八九五○六號函在卷可資證明。因認第○八三五二七號本票亦為告訴人所簽發，並
非被告所偽造，已於理由內詳加說明。按刑事訴訟法第三百七十九條第十款所稱應調
查之證據，係指與待證事實有重要關係，在客觀上認為應行調查者而言。而證據與待
證事實是否有重要關係，應以該證據所證明者能否推翻原審判決所確認之事實，而得
據以為不同之認定為斷，若非與待證事實有重要關係者，既非待證事實所關重要之點
，即欠缺調查之必要性。本件被告取得第○八三五二七號本票之過程如何？及被告借
予告訴人金錢之經過如何？其金額究竟若干？乃民事糾紛，應循民事途徑解決，核與
被告有無偽造本票係屬二事，原判決亦已詳為說明，此部分既非待證事實所關重要之
點，即欠缺調查之必要性，上訴意旨所為指摘，自非適法。(二)原審法院為求慎重，再
度將告訴人自認為真正之「第○八三五二八號」本票及告訴人所指訴被告偽造之「第
○八三五二七號」本票連同告訴人之筆跡送請法務部調查局鑑定時，法務部調查局雖
曾要求原審法院補送告訴人平時之草書簽名、大寫金額等筆跡原件多件，而原審僅檢
送告訴人先後於第一審及第二審當庭書寫之筆跡，然法務部調查局依告訴人當庭書寫
之筆跡既已足資判斷與本票上之筆跡相同，則原審法院是否再檢送告訴人平時書寫之
筆跡，即與鑑定之結果無影響。況上訴意旨就此部分並未指摘原判決有何違背法令，
亦非適法之第三審上訴理由。依上所述，上訴意旨所指摘原判決違法情事，顯與法律
規定得為第三審上訴理由之違法情形，不相適合。其上訴違背法律上之程式，應予駁
回。
據上論結，應依刑事訴訟法第三百九十五條前段，判決如主文。
中      華      民      國    八十七    年      五      月    二十一    日
                              最高法院刑事第一庭
                                  審判長法官  楊  文  翰
                                        法官  陳  正  庸
                                        法官  陳  世  雄
                                        法官  楊  商  江
                                        法官  洪  文  章
      右正本證明與原本無異
                                              書  記  官
中      華      民      國    八十七    年      五      月    二十六    日
